【裁判字號】    89,易,777
【裁判日期】    900105
【裁判案由】    偽造文書
【裁判全文】
臺灣臺南地方法院刑事判決                          八十九年度易字第七七七號
    公  訴  人  臺灣台南地方法院檢察署檢察官
    被      告  甲○○
    選任辯護人  黃厚誠
右列被告因偽造文書案件，經檢察官提起公訴（八十八年度偵字第六九二二號），本
院判決如左：
    主  文
甲○○共同明知為不實之事項，而使公務員登載於職務上所掌之公文書，足以生損害
於公眾及他人，處有期徒刑拾月。
    事  實
一、緣坐落台南縣永康市○○段三三九之三地號（建Ｏ．Ｏ四三公頃）原登記為案外
    人蔡聖宇（邱再添之女婿）所有，因丙○○、邱水路二人以上開土地係彼等父親
    邱再添生前信託登記在蔡聖宇名下為由，訴請蔡聖宇移轉土地所有權登記而訟
    ，訴訟中蔡聖宇死亡。民國八十二年三月十五日蔡聖宇之女蔡鳳英辦理土地分割
    繼承登記，並承受上開訴訟，同年五月二十六日丙○○聲請法院對上開土地實施
    假扣押，嗣蔡鳳英經張博欽介紹認識乙○○，由乙○○另邀丁○○、盧啟明等人
    ，向蔡鳳英買受該筆土地，並提供擔保向法院撤銷假扣押，於八十六年十月二十
    二日將上開土地所有權由蔡鳳英名下完成移轉登記為乙○○、丁○○、盧啟明等
    三人共有，丙○○知悉後，於同年十一月四日對乙○○等四人向台灣台南地方法
    院檢察署提出偽造文書（通謀虛偽買賣）之告訴（按該案經檢察官偵查後，於八
    十七年十二月二十二日以八十七年度偵續字第一二一號、偵字第一四七九七號，
    對乙○○、丁○○、盧啟明、張博欽等四人起訴，現由本院以八十八年度易字第
    四八六號另案審理中）。
二、詎甲○○（有詐欺及毀損等罪前科）在丙○○提出上開告訴後，竟為使丙○○難
    以索回土地，與乙○○、丁○○謀議脫產，三人基於共同犯意之聯絡，推由甲○○與丁○○於八十七年四月十六日，在台南市○○路一號戊○○代書事務所，通
    謀虛立丁○○將前開台南縣永康市○○段三三九之三地號其名下之持分四三九之
    一八四土地，以新台幣（以下同）一千三百九十一萬五千元，出售予甲○○之買
    賣契約書乙份，再利用不知情之戊○○於同年四月二十九日在該代書事務所，據
    以作成內容不實之土地移轉契約書、土地登記申請書各乙份後，於同年五月十五
    日持向台南縣永康地政事務所申請登記，使該所不知情之承辦公務員，將此不實
    移轉登記事項於其職務上所掌之公文書土地登記簿上，足以生損害於永康地政事
    務所土地登記之正確性及邱水路、丙○○。
    理  由
一、訊據訊甲○○矢口否認有右開犯行，辯稱：伊和丁○○買賣是實在，伊無偽造文
    書問題，伊是貪在土地賣的便宜，付款優渥，才買受該筆土地，且伊和丁○○買
    賣跟乙○○沒有關係，伊也沒有和乙○○接洽過，只有在土地代書事務所和乙○○見面過云云。惟查：
(一)、丁○○與被告甲○○於偵查中經檢察官隔離訊問結果，被告甲○○供稱：「當
      時雙方約過戶二月才付款，而買賣土地持分是伊和他（丁○○）談的，都沒付
      款，先過戶等二月後再付款，所以丁○○帶我到代書處過戶。我後來發現土地
      糾紛嚴重，不想買，要把土地還乙○○。」云云。丁○○則供稱：「我土地持
      分是委託乙○○處理，我和甲○○間沒有金錢往來」。「本案土地我都沒去看
      ，我都委託乙○○幫我處理，因我和她是六、七年朋友。我後來土地轉售給甲○○部份並沒有拿到錢，因我只想把土地糾紛擺脫，所以不想再介入土地買賣
      ，所以我把土地持分交還給乙○○去處理，林女如何處理我不管，後來林女把
      土地賣給甲○○我知道，但我沒拿錢，我只是單純不想介入土地糾紛，所以土
      地辦過戶我只是把資料交給林女去處理，後來出賣持分部份我沒有拿錢。」云
      云。嗣渠二人於本院審理中經本院隔離訊問結果，被告甲○○供稱：「他（丁○○）並沒有說要我付多少訂金，只說我方便多少付一點，我說有糾紛還要再
      看」。「丁○○交代我和代書處理就好，丁○○沒有交代我和乙○○處理，因
      為我和乙○○不熟，我僅能信任代書」。「三月底在首相飯店有洽談，沒有決
      定（價金），簽約當天才決定每坪二十五萬元」。「簽約當天丁○○有要求我
      簽發本票及交付先金」云云。證人丁○○證稱：「我有要求他要付（訂金），
      後來他告訴我他手頭有困難就沒有要了」。「（簽約後）我就先離開，我交代
      乙○○幫我處理後續的程序，並告訴被告以後有事情和乙○○接洽」。「（問
      ：價金如何算？）在首相吃飯就開價每坪二十五萬」。「簽約當天伊未要求被
      告付先金，也應沒有要他開本票」云云。足見渠二人就買賣契約之訂立，究係
      由渠二人洽談決定，抑係由被告甲○○與乙○○洽談決定，過戶究係由乙○○
      出面和被告辦理，抑係由丁○○出面為之，買賣價金究係何時決定，訂金為何
      未收取，簽約當天丁○○有無要求被告簽發本票及交付現金，及被告丁○○有
      無委託乙○○處理簽約後之手續等諸多買賣重要情事，彼此供詞矛盾不一，渠
      二人間茍係真實買賣，恆情豈有如是之理？
(二)、被告甲○○於八十七年六月一日因本件土地糾紛涉嫌毀損、傷害、妨害自由等
      案件為警方查獲時，於警訊中被告甲○○坦承伊購買土地持分並未交付現金給
      丁○○及『現職無業』等情，有其警訊筆錄影本附卷足憑，足見被告甲○○並
      無支付購地價金千餘萬元之資力，其如何能購買系爭土地？且證人丁○○竟未
      獲任何價金，即將系爭價值達千餘萬元之土地過戶予被告甲○○，至為交易違
      反常情，益見彼此係通謀虛偽買賣，不言可諭。
(三)、證人乙○○於偵查中已自承丁○○將本件土地出售予被告甲○○，係伊代為處
      理等語在卷，足見證人乙○○確有參與本件虛偽買賣之謀議，自不待言。其於
      審理中翻異前供，否認此情，顯係事後畏罪卸責之詞，不足採信。
(四)、證人戊○○於審理中結稱：被告甲○○八十七年六月中旬，已經辦好過戶登記
      一個多月，甲○○來我代書事務所拿給我代書費及登記規費共五萬元，另外現
      金六十萬，還有本票壹張柒佰萬元，用牛皮紙袋裝著，伊打電話給乙○○過來
      拿，該陸拾萬元要付清價金用云云。惟證人乙○○於偵查中供稱：該六十萬元
      是土地訂金，包含伊、盧啟明、丁○○參筆土地之訂金，而其他土地之貨款，
      甲○○沒有付云云。是渠二人所供亦彼此出入不一，證人戊○○所供交付價金
      乙節，其真實性顯足懷疑，自不足採為有利被告之認定，其理至明。
(五)、被告利用不知情之代書戊○○，提出向永康地政事務所提出土地過戶登記申請
      ，使該所不知情之承辦公務員，將此不實移轉登記事項於其職務上所掌之公文
      書土地登記簿上，自足以生損害於永康地政事務所土地登記之正確性、邱水路
      及告訴人丙○○。
(六)、此外復有買賣契約書影本、土地登記謄本影本各乙份附卷及永康地政事務所檢
      送之土地登記申請書、土地買賣所有權移轉契約書、土地所有權狀各乙份在卷
      足憑。
(七)、綜上各情參互觀之，本件實罪證明確，被告犯行堪以認定。其所辯無非事後畏
      罪卸責及迴護之詞，不足採信。
二、核被告所為，係犯刑法第二百十四條使公務員登載不實罪。公訴人認被告係犯行
    使上開文書罪，尚有未合。被告與乙○○、丁○○彼此間，有犯意聯絡及行為分
    擔，均為共同正犯。又被告二人利用不知情之代書戊○○遂行犯罪，為間接正犯
    。審酌被告之素行非佳，竟共謀將價值不菲之土地脫產，使公務員於土地登記簿
    為不實登載，致告訴人難以索回，犯罪所生危害非輕，犯後復飾詞圖卸刑責，並
    無悔意等一切情狀，量處如主文所示之刑，以示懲儆。
三、據上論斷，應依刑事訴訟法第二百九十九條第一項前段、刑法第二十八條、第二
    百十四條、罰金罰鍰提高標準條例第一條前段，判決如主文。
本案經檢察官吳文政到庭執行職務。
中      華      民      國      九十      年      一      月     五     日
                              臺灣臺南地方法院刑事第一庭
                                      法  官  柯  顯  卿
右正本證明與原本無異。
如不服本判決，應於判決送達後十日內向本院提出上訴狀( 應附繕本 )。
                                      書記官  盧  立  勇
中      華      民      國      九十      年      一      月     八     日
附錄本案論罪科刑法條全文：
刑法第二百十四條：明知為不實之事項，而使公務員登載於職務上所掌之公文書，足
                  以生損害於公眾或他人者，處三年以下有期徒刑、拘役或五百元
                  以下罰金。


司法院資訊處製作；財團法人民間司法改革基金會備份。
